【裁判字號】    98,台上,4919
【裁判日期】    980827
【裁判案由】    業務過失致人於死
【裁判全文】
最高法院刑事判決            九十八年度台上字第四九一九號
上  訴  人  台灣高等法院高雄分院檢察署檢察官
上  訴  人
即  被  告  甲○○
選任辯護人  侯永福律師
上列上訴人等因被告業務過失致人於死案件，不服台灣高等法院
高雄分院中華民國九十六年三月五日第二審判決（九十六年度交
上訴字第四號，起訴案號：台灣高雄地方法院檢察署九十四年度
偵字第二五七０六號），提起上訴，本院判決如下：
    主  文
上訴駁回。
    理  由
按刑事訴訟法第三百七十七條規定：上訴於第三審法院，非以判
決違背法令為理由不得為之；是提起第三審上訴，應以原判決違
背法令為理由，係屬法定要件；如果上訴理由書狀並未依據卷內
訴訟資料具體指摘原判決不適用何種法則或如何適用不當，或所
指摘原判決違法情事顯與法律規定得為第三審上訴理由之違法情
形不相適合時，均應認其上訴為違背法律上之程式，予以駁回。
本件原判決撤銷第一審之科刑判決，改判仍論處上訴人即被告（
下稱被告）甲○○業務過失致人於死罪刑（處有期徒刑七月），
已詳敘其調查證據之結果及證據取捨並認定事實之理由；所為論
斷，均有卷存證據資料可資覆按。從形式上觀察，原判決並無違
背法令之情形。檢察官之上訴意旨略稱：(一)證人盧永輝固證稱：
被害人黃永興未依交通號誌，闖紅燈超速行駛，事發當時，彼駕
駛之大貨車停在被告之大貨車後約三、四公尺處等語。然彼與被
告當時既駕駛大貨車，而一般大貨車之高度甚高，依一般經驗法
則，視線受前方大貨車之阻擋，盧永輝能否看見交通號誌，非無
可疑；又依吾人日常生活經驗，常有在左右方交通號誌閃黃燈時
即搶先起動車輛，被告非無可能是在此種情況下闖紅燈左轉，而
盧永輝見被告之車已起動，故誤認當時已由紅燈轉為綠燈。原審
未調查盧永輝之證詞有無瑕疵，又未說明其認定被害人闖紅燈行
駛之理由，有應於審判期日調查之證據未予調查及判決理由不備
之違法。(二)依證人黃祈福證述之內容，彼並非最先接獲本件車禍
報案之人。盧永輝雖證稱彼有打電話報案，然彼所言是否屬實？
縱然實在，是否有人比盧永輝先報案？盧永輝是否受被告之託才
報案？報案時，有無報明行為人是誰？警方是否經由被告報明係
其所為後，始知誰是行為人？原審於此並未深究，遽認被告係自
首，有調查未盡之違法。被告之上訴意旨略稱：(一)本件車禍之所
以發生，實肇因於被害人騎乘機車闖紅燈且超速行駛，以致於撞
上被告駕駛之大貨車。在被害人闖紅燈且超速之情形下，縱被告
有提前左轉且看見被害人，然對此種突發狀況，被告是否「能注
意」，進而採取避免危害發生之措施？且被害人車行速度約七、
八十公里，每秒行駛距離約二十二點二公尺，而對照現場圖，被
害人從闖越停止線至撞上被告駕駛之大貨車，距離約十餘公尺。
換言之，從闖紅燈至二車相撞，時間不到半秒，被告根本無從反
應。則原判決認被告「能注意」之標準何在？且在認定過失之構
成要件時，依學者通說，應依客觀標準定注意義務之程度，再斟
酌行為當時之行為人主觀條件，逐一檢視行為人之行為是否「能
」達到客觀標準之要求，其判決理由始謂完備。原判決未具體說
明認定被告於發現被害人闖紅燈且超速之情況下，猶有反應能力
之理由，徒以被告違規左轉即認定被告有過失，有理由不備之違
法。(二)原判決以被告迄今未與被害人家屬和解為由，未諭知緩刑
。然被告與被害人之父黃水發和解過程中，因黃水發不願接受被
害人亦有過失之看法，堅持要求被告賠償新台幣四百五十萬元，
且被害人之母行方不明，以致雙方無法達成和解，並非被告無和
解之誠意。法院在以是否與被害人家屬達成和解作為量刑因素時
，應衡量被害人過失之輕重，以及被害人家屬之要求是否合理，
不能只因被告不順從被害人家屬之心意，即認被告無和解之誠意
而科以重刑。(三)本件上訴第三審後，被告已與被害人之父母達成
和解，請審酌此情，給予被告緩刑之機會，以勵自新各等語。
惟查：原判決依憑被告之供述，證人盧永輝之證詞，卷附之道路
交通事故現場圖、照片、高雄醫學院附設中和紀念醫院病歷表、
診斷證明書、相驗筆錄、相驗屍體證明書、驗斷書等各項證據資
料，於理由欄內詳敘認定被告有本件業務過失致人於死犯行，且
被害人未依號誌、超速行駛，雖亦有重大過失，仍無解於被告過
失責任之理由。另依據證人即警員黃祈福之證詞及卷附高雄市政
府警察局交通大隊交通事故談話紀錄表，說明被告於員警尚不知
何人犯罪時，即向員警主動坦承肇事並自願接受裁判，符合自首
要件等情。經核俱與卷內資料相符，原判決並無查證未盡、理由
不備、理由矛盾、適用法則不當或違背證據法則、經驗法則、論
理法則之違誤。且被告於原審準備程序時已坦承本件犯罪事實，
被告與檢察官均未請求就被害人或被告之過失事實調查證據（見
原審卷第二七至二九頁）；另依原審審判筆錄記載，原審審判長
於調查全案證據後詢問：「尚有何證據請求調查？」經到場之檢
察官、被告及辯護人均答稱：「沒有」（見原審卷第四八頁），
尚難認原審有何應調查之證據未予調查之違誤。檢察官之上訴意
旨(一)、(二)及被告之上訴意旨(一)均置原判決事實欄明確認定及理由
欄已詳予說明之事項於不顧，任意指摘原判決違背法令，無非就
原審採證認事職權之適法行使及原判決已明白論斷之事項，重為
事實上之爭執，均難認係適法之第三審上訴理由。又刑之量定，
乃法律賦予法院自由裁量之事項，倘於科刑時，已以行為人之責
任為基礎，並斟酌刑法第五十七條所列各款事項，而未逾越法定
刑度，即難謂違法。原判決已敘明審酌被告係以駕駛車輛為業之
人，本應遵守交通規則謹慎駕駛，且須較一般人具備更高之注意
義務，竟於執行駕車業務時疏未注意應於行至交岔路中心始得左
轉，更未注意左方有無來車，即貿然左轉，因而肇事致被害人死
亡，雖被害人亦與有過失，然被告之犯行招致如此無法彌補之遺
憾，要屬不該，又其未能與被害人之父達成和解，固緣於被害人
之母無法出面處理保險理賠事宜，然被告自案發迄原審判決時止
，未曾給付分文予被害人家屬，更未能積極與其所任職公司投保
之保險公司溝通解決之道，全無念及其自身應負之責，亦有可議
，惟慮及其犯後坦承犯行，態度尚可以及其過失程度等一切情狀
，量處其有期徒刑七月之理由（見原判決正本第六頁）。核原審
之量刑並未逾法定刑度，亦無失衡之情形；至是否宣告緩刑，核
屬事實審法院有權斟酌決定之事項，原審未併予宣告緩刑，尤無
違法問題。被告之上訴意旨(二)就原審量刑之適法職權行使，任意
指摘，難謂為合法之上訴理由。檢察官與被告其他上訴意旨復未
依據卷內訴訟資料具體指摘原判決有何違背法令之情形，核與法
律規定得為第三審上訴理由之違法情形不相適合。綜上，應認檢
察官及被告之上訴均為違背法律上之程式，俱予駁回。又本件為
程序判決，被告上訴意旨(三)另請求為緩刑之宣告，本院無從審酌
，併予敘明。
據上論結，應依刑事訴訟法第三百九十五條前段，判決如主文。
中    華    民    國  九十八  年    八    月  二十七  日
                      最高法院刑事第七庭
                          審判長法官  林  永  茂
                                法官  吳  昆  仁
                                法官  蘇  振  堂
                                法官  蕭  仰  歸
                                法官  林  立  華
      本件正本證明與原本無異
                                      書  記  官
中    華    民    國  九十八  年    八    月  三十一  日
                                                      Ｑ


司法院資訊處製作；財團法人民間司法改革基金會備份。
